臺灣彰化地方法院民事裁定
110年度抗字第62號
抗  告  人  姚佳宏    住彰化縣○○鄉○○村○○路○段○                          000號
相  對  人  吳烈俊  


上列抗告人與相對人間因拍賣抵押物事件，對於民國110年6月17
日本院司法事務官所為之110年度司拍字第62號裁定，提起抗告
，本院裁定如下：
    主  文
抗告駁回。
抗告程序費用新臺幣1,000元由抗告人負擔。
    理  由
一、本件抗告意旨略以：
　　緣抗告人從未與相對人見面，雙方互不認識，係相對人透過
    中間介紹人即和鑫財經有限公司與抗告人接洽，得知抗告人
    需款孔急，仍以極高之利息，要求一次性償還本金新臺幣60
    萬元，並無任何空間可協調之餘地，其目的為牟取暴利。原
    裁定不查相對人是否構成刑法重利罪之問題，即裁定准予拍
    賣抗告人之不動產之聲請，完全無視刑事法院之審判程序，
    且抗告人與相對人對於雙方間債權債務之成立、金額、還款
    等情尚有爭議，故不應先行拍賣抗告人之不動產，再釐清債
    權債務之原因關係，是抗告人爰依法提起抗告等語。
二、經查：
　　㈠按最高限額抵押權人，於債權已屆清償期，而未受清償者
      ，得聲請法院，拍賣抵押物，就其賣得價金而受清償，民
      法第 881 條之 17 準用第 873 條定有明文。
　　㈡次按抵押權人，於債權已屆清償期，而未受清償者，得聲
      請法院，拍賣抵押物，就其賣得價金而受清償，民法第 8
      73 條定有明文。抵押權人依此規定聲請拍賣抵押物，係
      屬非訟事件，法院所為准駁之裁定，無確定實體法上法律
      關係存否之性質，於債權及抵押權之存否，並無既判力。
      故祗須其抵押權已經依法登記，並依登記之清償期業已屆
      滿而未受清償時，法院即應為准許拍賣抵押物之裁定。至
      於實體上法律關係如有爭執，應由有爭執之人另提起訴訟
      以謀解決，不得僅依抗告程序聲明其爭執，並據為廢棄准
      許拍賣裁定之理由（最高法院51年度台抗字第269號民事
      判例、58年度台抗字第524號民事判例及94年度台抗字第2
      70號民事裁定意旨參照）。
　　㈢本件相對人於原審主張抗告人於民國 109 年 9 月 3 日向
      伊借款新臺幣（下同） 60 萬元，並以原裁定附表所示之
      不動產為債權之擔保，設定登記擔保債權總金額 150 萬
      元之最高限額抵押權予相對人，雙方並簽立借貸契約等情
      ，業據相對人於原審提出之土地登記謄本、抵押權設定契
      約書、他項權利證明書、借款契約書及本票等之影本為證
      ，依形式上審查，可認相對人之抵押權及所擔保之債權存
      在，債權並已屆清償期而未受清償，原審依非訟事件法第
       74 條規定使抗告人有陳述意見之機會後，為准許拍賣抵
      押物之裁定，並無不合。
　　㈣抗告人指稱相對人涉犯刑法重利罪云云等前述之抗告意旨
      ，核屬對於抵押權擔保債權存否之實體法律關係有所爭執
      ，依前說明，亦僅得另行提起民事訴訟以謀解決，尚不得
      依抗告程序逕為爭執，並據為廢棄准許拍賣抵押物裁定之
      理由。或亦可依刑事訴訟法第九編第 487 條以下之規定
      ，因犯罪而受損害之人，於刑事訴訟程序得附帶提起民事
      訴訟，對於被告及依民法負賠償責任之人，請求回復其損
      害，且應於刑事訴訟起訴後第二審辯論終結前為之。綜上
      ，原審據以准許相對人拍賣抵押物之聲請，並無不當。從
      而，抗告意旨指摘原裁定不當，求予廢棄，為無理由，應
      予駁回。
三、末按非訟事件程序費用，除法律另有規定外，由聲請人負擔
    。前項費用之負擔有相對人者，準用民事訴訟法有關訴訟費
    用之規定。依法應由關係人負擔費用者，法院裁定命關係人
    負擔時，應一併確定其數額。非訟事件法第 21 條第 1 項
    前段、第 2 項及第 24 條第 1 項分別定有明文。又訴訟費
    用，由敗訴之當事人負擔，民事訴訟法第 78 條亦有明文。
    經核本件非訟事件程序費用即抗告費 1,000 元，而抗告人
    之抗告為無理由，爰依上開規定確定本件抗告程序費用1,00
    0 元應由抗告人負擔。
四、據上論結，本件抗告為無理由，依非訟事件法第 21 條第 2
     項、第 24 條第 1 項、第 46 條；民事訴訟法第 495 條
    之 1 第 1 項、第 449 條第 1 項、第 95 條、第 78 條，
    裁定如主文。
中　　華　　民　　國　　110 　年　　8 　　月　　6 　　日
                  民事第一庭      法  官　李言孫
以上正本係照原本作成。
如不服本裁定，僅得於收受本裁定正本送達後10日內，委任律師
為代理人，並以適用法規顯有錯誤為理由，向本院提出再抗告狀
（須附繕本及繳納再抗告裁判費新台幣1,000元）。　 
中　　華　　民　　國　　110 　年　　8 　　月　　6 　　日
                                  書記官  梁永慶